臺灣高等法院刑事裁定
111年度抗字第1645號
抗  告  人
即  受刑人  林泓屹


上列抗告人即受刑人因聲請撤銷緩刑案件，不服臺灣桃園地方法
院111年度撤緩字第253號，中華民國111年9月22日裁定，提起抗
告，本院裁定如下：
    主  文
抗告駁回。 
    理  由
一、原裁定意旨略以：
(一)受刑人前因違反毒品危害防制條例案件，經原審108年度訴
    字第1000號判處有期徒刑2年，緩刑3年，緩刑期間付保護管
    束，並應於該判決確定日起1年內，向公庫支付3萬元，及應
    向檢察官指定之政府機關、政府機構、行政法人、社區或其
    他符合公益目的之機構或團體提供240小時之義務勞務，並
    於民國109年3月31日確定，緩刑期間至112年3月30日止等情
    ，有該判決書及本院被告前案紀錄表附卷可稽。嗣該判決確
    定後，檢察官即命受刑人自109年7月16日至110年7月15日間
    ，提供240小時之義務勞務，其後受刑人雖已向公庫支付前
    開款項，然僅履行69小時之義務勞務，且期間經檢察官以10
    9年10月20日函、109年12月16日函、110年3月9日函、110年
    5月7日函為4次告誡，受刑人卻幾乎全然置之不理，亦不按
    程序請假，其後臺灣桃園地方檢察署(下稱桃園地檢署)檢察
    官延長其履行義務勞務期間，命受刑人於111年5月31日前提
    供240小時之義務勞務，詎受刑人於檢察官上開指定之期間
    均未履行任何義務勞務，且期間經檢察官以110年11月29日
    函、111年2月8日函、111年3月29日函、111年5月4日函為4
    次告誡，受刑人均全然置之不理，亦不按程序請假等情，有
    桃園地檢署109年度執護勞字第399號卷內資料可參，衡量比
    例原則後，認受刑人顯無將前開緩刑所定條件履行完畢之意
    ，益徵其並未因受緩刑之寬典而心生警惕且知所悔悟，違反
    緩刑所定負擔之情節重大。又受刑人於保護管束期間，多次
    未遵期至桃園地檢署向觀護人報到，此有111年2月9日函、1
    11年3月3日函、111年3月11日函及各送達證書附卷可稽，由
    上述過程，可徵受刑人已明確知悉其受有緩刑宣告之寬典，
    應遵守緩刑所附條件聽從檢察官指揮執行保護管束，卻仍於
    保護管束期間多次故意不服從檢察官及執行保護管束者之命
    令，已屬情節重大，顯見受刑人未因緩刑之寬典而有醒悟及
    警惕。又受刑人於緩刑期內之109年7月28日、110年9月2日
    先後施用第二級毒品甲基安非他命，經送觀察勒戒後，由臺
    灣臺北地方檢察署檢察官110年度毒偵字第3034號為不起訴
    處分；另於109年4月4日、109年8月25日販賣第二級毒品甲
    基安非他命，經臺灣臺北地方檢察署檢察官109年度偵字第2
    0549號、110年度偵字第25786號、第28063號起訴在案，有
    前開不起訴處分書、起訴書及本院被告前案紀錄表在卷可參
    ，堪認受刑人在緩刑期內，屢屢違反毒品危害防制條例案件
    ，確已違反保安處分執行法第74條之2所列之保護管束應遵
    守事項。此外，受刑人經原審傳喚未到，已無從審酌其不能
    履行緩刑負擔及保護管束應遵守事項之原因。
(二)綜上所述，受刑人有不履行緩刑之負擔情節重大，且違反保
    安處分執行法第74條之2所定應遵守事項，情節重大，已無
    從預期受刑人會恪遵相關法令規定，或經由緩刑程序得以矯
    正其偏差觀念，足認原宣告之緩刑難收其預期效果，而有執
    行刑罰之必要。綜上，聲請人聲請撤銷受刑人前揭緩刑之宣
    告，核與保安處分執行法第74條之3第1項規定相符，應予准
    許等語。
二、抗告意旨略以：
(一)原審未予受刑人出庭陳述意見之機會，遽予裁定撤銷緩刑，
    應有不當。受刑人前接獲原審民國111年9月14日原審法院刑
    事庭111年度撤緩字第253號傳票，本應遵期到庭，惟當日因
    身體不適錯過開庭時間，緊急聯繫後又因不清楚處理流程以
    致延誤，致未能到庭針對撤銷緩刑表示意見。然受刑人事後
    已具狀向原審聲請改期，此有刑事聲請狀1份可稽。詎原審
    未再改期予受刑人出庭陳述意見之機會，遽予裁定撤銷緩刑
    ，對於受刑人程序利益之保障顯有不足，自有可議。而受刑
    人獲邀附條件緩刑恩典，本即備感珍惜，並且遵期進行社會
    勞務，但因COVID-19肺炎疫情以及觀察勒戒執行緣故，因此
    導致社會勞務尚未執行完畢，但絕非受刑人蓄意抗拒執行，
    相關緣由說明如附件。
(二)我原本的勞務時限是在去年的110年7月15日以前要完成240
    小時的社會勞務時數，但是當時因為Covid-19疫情於同年5
    月中突然爆發，當時候我就接到了我的服務單位-誠正中學
    老師的來電，透過電話告知我配合中央疫情警戒政策請我暫
    時先不用過去服務單位，要等疫情趨緩之後才過去。但因當
    時全國三級警戒的時間長達兩個月，致電桃園地檢署欲詢問
    因疫情警戒不能去繼續服務完成的時數該怎麼辦，但部分承
    辦員也未到署辦公。詢問無果求助於我的原服務單位的老師
    ，老師也無法聯擊到桃園地檢署的主要聯絡窗口，便請我不
    必擔心再試著聯繫看看。後我在疫情解封前幾日，收到服務
    單位老師的來電，我也再跟老師說我的時限已超過原訂的時
    間，但我沒有辦法找到我的聯絡窗口，老師也有幫忙我聯絡
    桃園地檢署的窗口，後來再收到的答覆是要我不用再過去執
    行勞務，這次的疫情就以特殊的狀況幫我結案，得到這番通
    知後，我也就隨即安排我的工作兼職。卻在我安排完後一兩
    日，又再次接收到桃園地檢署來電，說由於檢察官考量我的
    緩刑還有一年多之久，所以改以用展延的方式幫我把時限往
    後延長展期到111年1月15日，但當時因疫情剛解封，工作上
    正需要人手幫忙時，得到這反覆不一的答覆，我也只能重新
    安排規劃，後來也因為收到臺灣臺北地方法院的勒戒裁定後
    ，觀察勒戒的報到期間剛好重疊到我的展延期限，跟觀護人
    商量後決定以書面請假的方式，幫我再做一次的延期至5月
    底，我勒戒結束時已經4月14日了，我出所後也有跟單位老
    師確認算過時數，發現儘管我每日去服務單位服務，到時限
    當日也無法完成，但當時單位也有幫我聯繫，並得到要我先
    繼續做，等到時間要到時再來看怎麼處理，不願再幫我做延
    期。請法院能賜准一次機會，再次傳喚本人到庭陳述云云。
三、按緩刑宣告得斟酌情形，命犯罪行為人向公庫支付一定之金
    額；受緩刑之宣告而違反第74條第2項第1款至第8款所定負
    擔情節重大者，足認原宣告之緩刑難收其預期效果，而有執
    行刑罰之必要者，得撤銷其宣告；刑法第74條第2項第4款、
    第75條之1第1項第4款分別定有明文。是緩刑宣告得否撤銷
    ，除須符合刑法第75條之1第1項各款之要件外，本條並採裁
    量撤銷主義，賦予法院撤銷與否之權限，特於同條第1項規
    定實質要件為「足認原宣告之緩刑難收其預期效果，而有執
    行刑罰之必要」，供作審認之標準。此所謂違反第74條第2
    項第1款至第8款所定負擔「情節重大」，當從受判決人自始
    是否真心願意接受緩刑所附之條件，或於緩刑期間中是否顯
    有履行負擔之可能而隱匿或處分其財產、故意不履行、無正
    當事由拒絕履行或顯有逃匿之虞等情事而言，考量受刑人未
    履行條件情形與被害人所受損害間，依比例原則綜合衡酌原
    宣告之緩刑是否難收其預期之效果，而確有執行刑罰之必要
    ，資以決定該緩刑宣告是否應予撤銷，是雖非謂受刑人一不
    履行即當然應撤銷緩刑。
四、經查：
(一)就緩刑附命履行義務勞務部分：
　⑴受刑人因犯販賣第二級毒品未遂罪，判處有期徒刑2年，緩刑
    3年，緩刑期間付保護管束，並應於本判決確定日起1年內，
    向公庫支付新臺幣3萬元，及應向檢察官指定之政府機關、
    政府機構、行政法人、社區或其他符合公益目的之機構或團
    體，提供240小時之義務勞務，於109年3月31日判決確定，
    此有臺灣桃園地方法院108年度訴字第1000號判決及本院被
    告前案紀錄表在卷可查。就緩刑附命履行義務部分，桃園地
    檢署檢察官命①受刑人自109年7月16日至110年7月15日間，
    提供240小時之義務勞務，受刑人雖已履行向公庫支付前開
    款項，然僅有履行69小時之義務勞務，而桃園地檢署於109
    年10月20日、109年12月16日、110年3月9日、110年5月7日
    函告誡「應於110年7月15日前，履行完成義務勞務240小時
    ，如有違誤，得依法辦理撤銷」，詎受刑人履行狀況欠佳，
    未按期履行義務勞務，違反應遵守事項。後檢察官延長受刑
    人履行期間，命②受刑人應於111年1月15日前，提供240小時
    之義務勞務，惟於上開期間，該署110年10月4日、110年11
    月29日函告誡受刑人「應於111年1月15日前，履行完成義務
    勞務240小時，如有違誤，得依法辦理撤銷」，詎受刑人履
    行狀況仍欠佳，未按期履行義務勞務，違反應遵守事項，嗣
    檢察官再延長履行期間，命③受刑人應於111年5月31日之前
    ，提供240小時之義務勞務，期間該署111年2月8日、111年3
    月29日、111年5月4日函告誡「應於履行期間內履行完成義
    務勞務240小時，如有違誤，得依法辦理撤銷」，上開函文
    均合法送達受刑人，有該署上開日期函文及送達證書在卷可
    稽(見執聲字第1408號卷第22至25頁反面、28頁至29頁反面
    、31頁至33頁反面)，受刑人均置之不理，是迄至本案義務
    勞務履行期屆滿日，受刑人僅履行69小時之義務勞務，未依
    規定於履行期間內完成240小時義務勞務之執行，有桃園地
    檢署辦理社區處遇義務勞務工作日誌在卷可憑(見執聲字第1
    408號卷第34頁正反面)，足認受刑人確有違反刑法第74條第
    2項第5款所定負擔之事實，業經原審職權調卷查閱有據。　
    　
  ⑵抗告意旨稱因COVID-19肺炎疫情以及觀察勒戒執行緣故，導
    致社會勞務尚未執行完畢云云，惟觀護人因新冠肺炎疫情，
    已簽請檢察官核准義務勞務展延，第1次展延履行迄日至111
    年1月15日，有桃園地檢署觀護輔導紀要附卷可稽(見執聲字
    第1408號卷第27頁)，又受刑人需執行觀察勒戒，具狀聲請
    延長，有桃園地檢署義務勞務受處分人履行期間展延聲請表
    、陳述書附卷可憑(見執聲字第1408號卷第30頁正反)，詳酌
    受刑人上開履行情形，桃園地檢署檢察官已給予受刑人充分
    時間完成義務勞務，期間並同意受刑人聲請延長兩次履行期
    間，惟迄111年5月31日前，受刑人僅履行69小時之義務勞務
    ，受刑人於前開履行期間因履行狀況欠佳、未按期履行義務
    勞務，經桃園地檢署書面告誡9次，受刑人均置之不理，且
    於履行期間均未主動有任何請假之紀錄，顯見受刑人對判決
    緩刑所附條件並非真心願意履行，違反上開判決緩刑宣告所
    命應負擔之情節重大，原宣告之緩刑已失其意義。受刑人既
    未能按時履行上開義務勞務，已難認受刑人未來有遵期履行
    之可能，尚難期待其經此科刑之教訓後已知警惕，並能恪遵
    相關法令規定而無再犯之虞，顯見前揭宣告之緩刑難收預期
    之效果，而有執行上開刑罰之必要。　　　　
(二)就緩刑期間付保護管束部分：
　　按「受保護管束人在保護管束期間內，應遵守左列事項：
    保持善良品行，不得與素行不良之人往還。服從檢察官及
    執行保護管束者之命令。不得對被害人、告訴人或告發人
    尋釁。對於身體健康、生活情況及工作環境等，每月至少
    向執行保護管束者報告1次。非經執行保護管束者許可，不
    得離開受保護管束地；離開在10日以上時，應經檢察官核准
    。」、「受保護管束人違反前條各款情形之一，情節重大者
    ，檢察官得聲請撤銷保護管束或緩刑之宣告。‥」保安處分
    執行法第74條之2、第74條之3分別定有明文。而所謂『情節
    重大』，經參照刑法第75條之1立法理由，應係指受判決人顯
    有履行負擔之可能，而隱匿或處分其財產、故意不履行、無
    正當事由拒絕履行或顯有逃匿之虞等情事，顯無法達成保護
    管束之效果者而言。受刑人於保護管束期間，經桃園地檢署
    111年2月9日、111年3月3日、111年3月11日函告誡受刑人以
    『台端於「111年1月27日/111年2月24日/111年3月7日」逾期
    未至本署報到，違反保護管束期間應遵守事項，特此告誡一
    次，請於「111年2月17日/111年3月7日/111年3月28日」到
    本署觀護人室報到並接受採尿採驗，如再有違誤，得辦理撤
    銷等語』，惟受刑人均逾期未至桃園地檢署報到並接受尿液
    採驗，上開函文均已合法送達受刑人，足認受刑人未服從檢
    察官及執行保護管束者之命令、未每月至少向執行保護管束
    者報告1次，有桃園地檢署上開日期函文及送達證書在卷可
    稽(見執聲字第1408號卷第17至18頁反面、20頁正反面)。又
    受刑人於緩刑期內之109年7月28日、110年9月2日先後施用
    第二級毒品甲基安非他命，經法院裁定送觀察勒戒後，由臺
    灣臺北地方檢察署檢察官以110年度毒偵字第3034號不起訴
    處分，受刑人未保持善良品行並遠離毒品之誘惑甚明。另於
    緩刑期內之109年4月4日販賣第二級毒品甲基安非他命、109
    年8月25日共同販賣第二級毒品甲基安非他命，經臺灣臺北
    地方檢察署檢察官以109年度偵字第20549號、110年度偵字
    第25786號、第28063號提起公訴，經臺灣臺北地方法院於11
    1年7月14日以111年度訴字第210號判決被訴罪名成立，定執
    行刑有期徒刑12年6月，目前上訴本院，顯見受刑人並未能
    保持善良品行，且單獨或與販毒者等素行不良之人往來密切
    而共同販賣毒品，有前開不起訴處分書、起訴書、判決書及
    本院被告前案紀錄表在卷可參。可見受刑人本案之緩刑付保
    護管束對其並無實質約制力，其欠缺自制力，一再犯錯。依
    上開保護管束執行情況可知，受刑人於保護管束期間內，屢
    有過犯，視執行保護管束者之命令為無物，據此自堪認其違
    反保護管束期間內應遵守之事項，情節重大。
(三)是原裁定認受刑人不履行負擔情節重大，且違反保安處分執
    行法第74條之2所定應遵守事項，情節重大，已無從經由緩
    刑附命履行或遵守事項、或緩刑付保護管束之程序矯正其偏
    差觀念，足認原宣告之緩刑難收其預期效果，而有執行刑罰
    之必要。是原裁定准許檢察官撤銷緩刑宣告之聲請，諭知受
    刑人緩刑撤銷等旨，經核其裁量權之行使與法並無不合，至
    於原裁定漏引刑法第75條之1第1項第4款，對本件撤銷緩刑
    宣告之結果不生影響，由本院予以補充即可。
五、末以聽審權屬於憲法第16條保障人民訴訟權之一(司法院釋
    字第482號解釋參照)，其內涵包括資訊請求權(請求獲得充
    分訴訟資訊)、表達請求權(請求到場陳述或辯明訴訟上意見
    )、注意請求權(請求注意被告陳述及表達)等等，但並非不
    得以法律為合理、正當規劃或限制，例如：某些案件類型，
    審理法院不經言詞辯論、陳述(即不需當事人到場辯論、陳
    述)，即得逕為裁判。具體以言，諸如：刑事訴訟法第222條
    第1項(即裁定，除因當庭之聲明而為之者，應經訴訟關係人
    之言詞陳述外，均以書面審理，專據案卷之訴訟資料予以裁
    定)、第302條至第304條(即免訴、不受理及管轄錯誤判決)
    、第444條(即非常上訴判決)、第449條(即簡易程序判決)、
    第455條之4第2項(即協商判決)等等，即為適例，此乃立法
    機關自由形成的範疇，要屬「立法裁量」權限，並未違反人
    民訴訟權的保障，與憲法尚無牴觸(最高法院107年度台抗字
    第447號裁定意旨參照)。申言之，裁定因當庭之聲明而為之
    者，應經訴訟關係人言詞陳述；又裁定作成前，如有必要，
    得調查事實，為刑事訴訟法第222條所明定。是裁定與判決
    不同，以不經言詞陳述為原則，除有刑事訴訟法第10章被告
    羈押或相關之規定外，係採書面審理，不以被告到庭陳述意
    見為必要(最高法院102年度台抗字第368號裁定意旨參照)。
    本件聲請撤銷緩刑之裁定，既係執行檢察官以書面向法院提
    出聲請，而非當庭聲明，亦非屬刑事訴訟法第10章被告羈押
    等須經法官訊問之程序，是原審法院為裁定時，若認有必要
    時，固可調查證據或再行傳喚受刑人到庭陳述意見，然是否
    調查證據或再行傳喚受刑人為原審法院職權之行使，並非法
    定必須之程序，揆諸前揭說明，原審已傳喚受刑人到庭，而
    受刑人未到庭，原審裁定認本件事證已明，於上開撤銷緩刑
    宣告裁定前，未再傳喚受刑人到庭陳述意見暨調查證據，亦
    難謂有何違反正當法律程序或侵害聽審權之情形。是抗告意
    旨指摘因身體不適錯過原審開庭時間，原審未再改期予受刑
    人出庭陳述意見之機會，遽予裁定撤銷緩刑，對於受刑人程
    序利益之保障顯有不足云云，然受刑人已提出刑事抗告理由
    狀以書面詳述其意見，已能補足未能出庭之言詞陳述，本院
    已依抗告理由審酌受刑人之意見陳述，併參酌卷內各事證所
    示，認原裁定核無不當，並無再傳喚受刑人到庭說明之必要
    ，此部分抗告意旨亦非可取。
六、綜上所述，原裁定認檢察官之聲請為有理由，撤銷受刑人緩
    刑宣告，其裁量權之行使並無不當，亦無違背比例原則，基
    於特別預防考量亦有必要，核與刑法第75條之1第1項第4款
    、保安處分執行法第74條之3第1項之規定相符。本件抗告為
    無理由，應予駁回。　　　　
據上論斷，應依刑事訴訟法第412條裁定如主文。　
中　　華　　民　　國　　111 　年　　10　　月　　27　　日
                  刑事第十九庭  審判長法　官  曾淑華
                                      法　官  陳文貴
                                      法　官  黃惠敏
以上正本證明與原本無異。
不得再抗告。
                                      書記官  吳錫欽　　
中　　華　　民　　國　　111 　年　　10　　月　　28　　日